【裁判字號】    98,簡,814
【裁判日期】    990730
【裁判案由】    進口貨物核定稅則號別
【裁判全文】
臺北高等行政法院判決
                                       98年度簡字第814號
原      告  ○○○○股份有限公司
代  表  人  甲○○（董事長）
訴訟代理人  王俊傑律師
被      告  財政部臺北關稅局
代  表  人  乙○○○○○○
訴訟代理人  丙○○
            丁○○
上列當事人間進口貨物核定稅則號別事件，原告不服財政部中華
民國98年10月26日台財訴字第09813512600 號（案號：第098025
67號）訴願決定，提起行政訴訟，本院判決如下：
    主      文
原告之訴駁回。
訴訟費用由原告負擔。
    事實及理由
一、程序事項：
    (一)本件係因稅捐（關稅）課徵事件涉訟，其標的金額為新臺
      幣（下同）174,366 元，在40萬元以下，依行政訴訟法第
      229 條第1 項第1 款規定，應適用簡易程序，本院並依同
      法第233 條第1 項規定，不經言詞辯論，逕行裁判。
    (二)本件被告代表人原為饒平，訴訟中變更為翁鈴江，業據被
      告新任代表人翁鈴江提出承受訴訟狀聲明承受訴訟，核無
      不合，應予准許。
二、事實概要：
    原告委由○○○通運股份有限公司於民國（下同）98年1 月
    13日至98年2 月10日間向被告報運進口LCD MONITOR 及LCD
    DISPLAY 共5 批，其中進口報單號碼：第CB/D2/98/457/000
    41號第14項、第CB/D2/98/457/00080號第5 、6 項、第CB/D
    2/98/457/00085號第8 項、第CB/D2/98/457/00139號第2 、
    3 項及第CB/D2/98/457/00168號第12至14項，原申報稅則號
    別第8528.59.10號「其他彩色非陰極射線管監視器」，稅率
    10% ，經被告審核結果，以來貨具有DVI （數位視訊介面）
    輸入端子，可接受影像信號，按原申報進口稅則予以徵稅驗
    放在案。嗣原告主張原申報稅則號別顯然錯誤，來貨應歸列
    稅則第8528.51.00號「專用或主要用於第8471節『自動資料
    處理系統』之其他監視器」，稅率FREE，致有溢繳稅款，申
    請復查，未獲變更，提起訴願亦遭決定駁回，原告就上開進
    口報單第CB/D2/98/457/00041號第14項、第CB/D2/98/457/0
    0168號第14項以外之其他貨物（下稱系爭貨物）部分仍有未
    服，遂遂提起本件行政訴訟。
二、原告主張略以：
    (一)DVI 端子並非為接收並播放多媒體影音信號，其功能為接
      收並播放自動資料處理器所輸出之數位信號：
      1.DVI 端子之功能，若輸出及輸入之信號皆屬數位信號而
        無須透過中介之轉碼器時，因此，輸出數位信號之自動
        資料處理器與其各輸入單元間，即可廣泛使用DVI 端子
        傳輸信號而獲致上開優點。
      2.系爭貨物即便配備有DVI 輸入端子，其功能仍係為接受
        並播放自動資料處理器之信號，而非如被告所稱可連接
        、顯示來自封閉迴路式電視系統、DVD 播放機或網路攝
        影機之影音訊號，故屬數位式高畫質多媒體顯示器。被
        告所稱，不僅事實上缺乏根據（系爭貨物根本無任何端
        子可連接封閉迴路式電視系統或網路攝影機，而少數已
        停產之舊型DVD 播放機亦僅可藉由系爭貨物播放「無聲
        之影像訊號」，根本無法播放任何來源之影音信號），
        其認定系爭貨物係屬「數位式高畫質多媒體顯示器」（
        此點原告亦否認）故不得歸列於進口稅則8528.51.00號
        之下，更屬以海關進口稅則、海關進口稅則解釋準則及
        H.S.註解中文版無之標準逕為進口貨物之稅則歸列，顯
        已違反關稅法第1 條所定之租稅法定主義，即屬無據。
    (二)系爭貨物不符合H.S.註解中文版8528節分類註釋中「非屬
      專用或主要用於第84.71 節屬自動資料處理系統之監視器
      」之定義：
      依H.S.註解8528節分類註釋關於「非屬專用或主要用於第
      84.71 節屬自動資料處理系統之監視器」之定義即「本組
      包括之監視器，係利用同軸電纜直接連接至影像攝影機或
      錄影機上之接受機，故不需要所有射頻電路。此類監視器
      係用於電視公司或閉路電視（機場、火車站、煉鋼廠、醫
      院等）。此類器具基本上係由能產生光點並與信號源同步
      顯示影像於螢幕上之裝置所組成。該類器具裝有一具或更
      多影像放大器，俾變換光點亮度。除此之外，該類器具能
      夠將紅(R) 、綠(G) 、藍(B) 個別輸入或能夠依照特殊標
      準(NTSC,SECAM,PAL,D-MAC 等) 予以編碼。為接收編碼之
      訊號，監視器必須具備涵蓋（分離）R 、G 及B 信號之解
      碼裝置。影像重組最常用之方式為陰極射線管，以供直接
      影像，或一具投射機包含多達三具投影陰極射線管以供影
      像：然而，其他監視器利用不同之方式（例如液晶螢幕，
      光線在油膜之折射）亦能達成同樣目的。此類可能用陰極
      射線管監視器或平面顯示器之型態，例如液晶，發光二極
      體，電漿。」，而系爭貨物無任何接頭可供連接同軸電纜
      ，故無法以同軸電纜直接連接至影像攝影機或錄影機上之
      接收機；此外，更無法將紅、綠、藍信號個別輸入，亦無
      法依照特殊標準(NTSC ，SECAM ，PAL ，D-MA C等) 將信
      號予以編碼，本不屬上開分類註釋文義之所及，該段註釋
      中「此類可能用陰極射線管監視器或平面顯示器之型態，
      例如液晶，發光二極體，電漿等」所指之對象實係一般市
      面上之陰極射線管電視(CRT TV)、液晶電視(LCD TV)及電
      漿電視(Plasma TV) ，而與專用或主要用於自動資料處理
      器之系爭貨物無涉。
    (三)比較8528.51.00與8528.59.10兩稅則主要區別，系爭貨物
      符合H.S.註解對於「專用或主要用於第84.71 節屬自動資
      料處理系統之監視器」之描述：
      依H.S 註解第8528節分類註釋之定義，區分專用或主要用
      於第84.71 節屬自動資料處理系統之監視器之判斷標準或
      特性，主要有4 項，除部分標準係針對陰極射線管式監視
      器所定而無適用外，遍查系爭進口貨物之規格，均僅能接
      受自動資料處理機中央處理單元所傳送之信號而無法由符
      合廣播標準(NTSC ，SECAM ，PAL ，D-MAC 等) 之混合視
      頻重製彩色影像；水平掃瞄頻率在24KHz 至83KHz ；且均
      屬低電磁場放射、附有傾針及止旋轉調整裝置，不反光表
      面及不閃爍顯示之有助於近距離長時間注視之人體工學設
      計，均符合H.S.註解對於「專用或主要用於第84.71 節屬
      自動資料處理系統之監視器」之描述，審酌系爭貨物之規
      及特性後，應可明確認定其屬「專用或主要用於第84.71
      節屬自動資料處理系統之監視器」，而歸列於稅則分類號
      別第8528.51.00號。
    (四)復查決定及訴願決定違反行政程序法第161 條規定：
      1.依財政部於91年3 月8 日台財關字第0910550152號函釋
        意旨，關於進口貨物多年而所歸列之稅則號別因不適當
        致重新歸列時，改列之稅則號別應以命令發布之，且應
        自發布命令之日後始生效力。
      2.次依行政程序法第159 至161 條規定意旨，前揭財政部
        91年函釋顯為行政程序法第159 條所稱之「行政規則」
        ，具有拘束財政部自身及各關稅局之效力。
      3.復查決定及訴願決定所以認定系爭貨物應歸列第8528.5
        9.10號即「其他彩色非陰極射線管監視器」，主要係以
        財政部關稅總局93年10月6 日台總局字第0931017520號
        函及94年11月3 日台總局稅字第0941023157號函為其論
        據。惟關稅總局前開二書函皆未依行政程序法第159 條
        第2 項第2 款暨160 條第2 項規定以命令發布之，自不
        得作為本件稅則改列暨要求原告補稅之依據，至為灼然
        。
    (五)復查決定及訴願決定違反「行政先例」及「信賴保護原則
      」：
      1.依行政法院（現改制為最高行政法院）48年判字第55號
        判例意旨，被告就具有DVI 輸入端子之LCD MONITOR ，
        向來皆依舊稅則第8471.60.90號之稅則號別，稅率為FR
        EE之規定核稅通關，因長久以來均為反覆相同之方式處
        理，已形成行政先例。被告對於系爭具有DVI 輸入端子
        之LCD MONITOR 稅則之認定，亦應受該等行政先例之拘
        束，始屬適法。
      2.又依司法院釋字第525 號解釋文及理由書意旨，行政機
        關對於公權力之行使，如已足致人民產生合法正當之信
        賴利益時，法律對於該等信賴利益即須加以保護，行政
        機關不得嗣後以任何行政行為侵害人民對於先前公權力
        行使所產生之信賴利益，否則即有違憲法層次之信賴保
        護原則。
      3.原告在被告長時間以原稅則計算關稅稅率之情況下，顯
        對於被告按稅率FREE課徵關稅此一行政先例存在有信賴
        利益。因此原告於進口之系爭具有DVI 輸入端子之LCD
        MONITOR 時，自應以8528.51.00號之稅則號碼申報進口
        稅。惟被告不獨要求原告應以8528.59.10號稅則號碼申
        報（稅率為10% ），並應於完稅後貨物始得通關，事後
        又駁回原告復查之申請。原告信賴被告行政先例之正當
        利益顯然遭受侵奪，原處分既然違反信賴保護原則而違
        法，自應予撤銷。
    (六)歐盟最高法院（European Court of Justice,ECJ ）於20
      09年2 月19日作成C-376/07號判決（原證2 ），認定具有
      DVI 端子之液晶監視器「不得僅因這些單元有能力顯示自
      動資料處理機以及其他來源信號之理由，而予以排除於上
      開稅則歸列號別之外」（節錄該判決第51點）等情，概歐
      盟最高法院之判決係屬終局判決，拘束歐盟執委會、歐盟
      各會員國行政機關及各會員國法院，故往後歐盟執委會即
      不得僅以某種具有顯示功能之貨物具有DVI 端子即認定其
      屬影像監視器，而應具體依H.S.註解之5 項標準（按：現
      已合併為4 項）逐一判斷該等貨物之屬性。訴願決定既已
      參據歐盟之實務見解為稅則規列之判斷標準，該歐盟最高
      法院對於具有DVI 端子之顯示器貨物應如何進行稅則歸列
      ，即應審酌而於本件事實認定時引用做為判斷標準。
    (七)復查決定及訴願決定違反「行政一體」之原理，無可維持
      ：
      依行政法院75年判字第2043號、88年判字第3099號判例意
      旨，被告認定系爭貨物具有DVI 輸入端子，可支援高頻數
      位電視（HDTV）解析度，為「數位式高畫質多媒體顯示器
      」，宜歸列稅則號別第8528.59.10號云云，與經濟部工業
      局目前所持見解以及財政部先前之函令意旨相左：
      1.系爭貨物並未配備電視調諧器（TV Tuner），該DVI 輸
        入端子係為供自動資料處理系統使用，無法支援高頻寬
        數位電視(HDTV)解析度，亦不可連接顯示來自迴路式電
        視、DVD 播放機或網路攝影之影音訊號，與稅則第8528
        節所分類之「其他彩色非陰極射線管監視器」等功能大
        不相同。因此，世界各國多將此等顯示器歸類為舊稅則
        第8471.60 項，凡此事實，有附呈澳洲、紐西蘭等國對
        系爭具有DVI 輸入端子之電腦顯示器，皆認定係屬舊稅
        則第8471號，而免課徵進口稅（原證3 ）。
      2.又依據經濟部工業局之見解，具有DVI 介面之電腦顯示
        器依其功能用途仍屬電腦顯示器，仍應依歸類於8471.6
        0(現行稅則8528.51.00) 號列，而予免稅；且依據財政
        部先前之函令意旨，對於並未配備電視調諧器(TV Tune
        r)之彩色顯示器，向來認為非屬彩色電視機之範疇，不
        予課稅：查經濟部工業局95年9 月8 日工電字第095007
        31300 號函記載「說明二：…具有DV I介面之電腦顯示
        器依其功能用途仍屬電腦顯示器，本局建議依歸類於84
        71.60 號列…」（原證4 ）。且依財政部92年11月18日
        台財稅字第0920455616號函記載：「主旨：一：廠商產
        製或進口之彩色顯示器，本體不具有電視調諧器(TV Tu
        ner)裝置，…因無法直接接收電視視頻訊號及播放電視
        節目，核非屬貨物稅條例第11條第1 項第2 款規定之彩
        色電視機，不課徵貨物稅。」（原證5 ）。
      3.資訊科技產品零關稅乃為我國政府對外之政策，原處分
        、復查決定及訴願決定不應背離政府之政策: 如世界貿
        易組織(WTO) 架構下之資訊科技協定(ITA) 乃資訊科技
        產品降稅方案、97年下半年，臺灣與美、日共同控訴歐
        盟違反資訊科技協定(ITA) 一案等（原證6、7）。依據
        前揭所述明，我國政府基於ITA 要求歐盟就附件中產品
        液晶顯示器、具硬碟的機上盒與多功能事務機等三項產
        品恢復零關稅，原處分、復查決定及訴願決定卻背離是
        項國際潮流，被告有悖我國政府對外控訴歐盟違反ITA
        一案之主張。
    (八)為此，提起本件訴訟，並聲明求為判決：
      1.訴願決定、復查決定除進口報單第CB/D2/98/457/00041
        號第14項貨物及第CB/D2/98/457/0 0168 號第14項貨物
        外均撤銷。
      2.被告應作成准予退還原告關稅稅款174,365 元之行政處
        分。
四、被告則以：
    (一)按海關進口稅則號別第8528.59.10號為「其他彩色非陰極
      射線管監視器」，第1 欄稅率為10% ；稅則號別第8528.5
      1.00號為「專用或主要用於第8471節『自動資料處理系統
      』之其他監視器」，第1 欄稅率FREE。次依海關進口稅則
      總則一、海關進口稅則解釋準則一及海關進口稅則第84章
      章註5(戊) 規定，及參據H.S.註解中文版第1281頁第8 行
      對專用或主要用於第84.71 節屬自動資料處理系統監視器
      之詮釋（卷1 附件5 ）。系爭貨物LCD MONITOR(液晶顯示
      器) 除裝有D-SUB 輸入端子供自動資料處理機使用外，更
      具有DVI(數位視訊介面) 輸入端子，供處理視頻影像訊號
      ；依上開規定即排除於稅則第8471節「自動資料處理系統
      」之監視器外，而應歸列稅則號別第8528.59.10號「其他
      彩色非陰極射線管監視器」項下。又依據財政部關稅總局
      93 年10 月6 日台總局稅字第0931017520號函（卷1 附件
      6 ）說明二及94年11月3 日台總局稅字第0941023157號函
      （卷1 附件7 ）核示，本案系爭貨物除具有D-SUB 端子可
      接受自動資料處理機中央處理單元所傳送之訊號外，復具
      DVI(數位視訊介面) 輸入端子可接受影像訊號而顯示影像
      ，依上開規定及函釋，應按其特定功能歸列稅則第85 28
      節，原申報稅則號別第8528.59.10號，按稅率為10% 課徵
      ，應屬有據，於法並無不合。
    (二)目前常見的3 種螢幕訊號線接頭有傳統的D-Sub 接頭(VGA
      顯示端子，15 pin，卷1 附件8)與較新的DVI 接頭(DVI介
      面，24pin ，卷1 附件9)及更進步的HDMI接頭(HIGH-DEFI
       NITION MULTIMEDIA INTERFACE 28pin) ，是以DVI 為基
      礎開發，具更高頻寬數位介面。按DVI 介面（「數位視訊
      介面」Digital Visual Interface），是1 種視訊介面標
      準，設計的目標是透過數位化傳送來強化彩色影像顯示器
      的畫面品質，使用最小化轉移差動訊號（Transition Min
      imized Differential Signaling ，TMDS）技術來確保高
      速串列資料傳送的穩定性，1 個DVI 有可能會用到1個 或
      2 個TMDS通道，TMDS具備包括R G B 色彩數據和給時脈頻
      道在內的共計4 個通道（稱為1 個連接）的系列傳輸迴路
      。所以DVI 接頭有24支腳位，從正面看其母座介面，其腳
      位除包含DVI 標準所規定的數位訊號腳位（PIN 1 、2 、
      4 、5 、9 、10、12、13、17、18、20、21）之外，也可
      包含傳統類比訊號R 、G 、B 的腳位（PIN C1、C2、C3、
      C4、C5，卷1 附件9 ），此設計係為維持DVI 之通用性，
      以便不同形式的螢幕可以共用1 種連接線。事實上，D-SU
      B 端子或DVI 介面，不論係「類比對數位」抑或「數位對
      數位」均只是訊號之傳輸方式，故實務上，上開兩種端子
      界面均具R 、G 、B 接點，因此，D-SUB 端子及再加裝DV
      I 接頭之液晶顯示器，被採用為影像監視器，無須利用同
      軸電纜連接及具備傳統之R 、G 、B 連接端子，且LCD MO
      NITOR 及CRT MONITOR 不論具DVI 端子及D-SUB 端子均已
      具備能夠將紅(R) 綠(G) 藍(B) 個別輸入，及涵蓋（分離
      ）R 、G 、B 信號之解碼裝置並顯示影像，兩者主要功能
      均能傳輸電腦資料及影像訊號。其差異主要在於DVI 端子
      之監視器除能傳輸電腦資料外，更可直接連接、顯示來自
      數位DVD 播放機、PS3 遊戲機或網路攝影機等之影像訊號
      ，而D-SUB 端子之監視器則需經由電腦或視訊轉換器連接
      訊號源播放器，方能顯示影像，且又具有自動資料處理機
      特有之裝置SUB-D 。是以，按H.S.註解中文版對稅則第85
      28節分類註釋之定義，區分是否為專用或主要用於第8471
      節屬自動資料處理系統之監視器之判斷標準或特性主要有
      4 項，其中(2)、(3)、(4)標準係針對陰極射線管式監視器所
      定而無適用，而依：
      1.「自動資料處理機顯示單元僅能接受自動資料處理機中
        央處理單元所傳送之信號，因此，無法由符合廣播標準
        （NTSC，SECAM ，PAL ，D-MAC 等）之混合視頻重製彩
        色影像。並具有DIN SUB-D 等自動資料處理機特有之裝
        置…並且不具備音頻電路…。」之詮釋，D-SUB 端子之
        監視器核屬「專用或主要用於第8471節屬自動資料處理
        系統之監視器」，故應歸列稅則號別第8528.51.00號。
      2.再按H.S.註解中文版對稅則第8528 節 分類註釋關於「
        非屬專用或主要用於第8471節屬自動資料處理系統之監
        視器」之定義，其中所述利用同軸電纜線直接連接至攝
        影機或錄影機上之接收機之貨物，係屬「彩色閉路電視
        系統」乃是「其他陰極射線管監視器」之範疇。又監視
        器無論具能夠將紅(R) 綠(G) 藍(B) 個別輸入，並具備
        涵蓋（分離）R 、G 及B 信號之解碼裝置或再加上能夠
        依照特殊標準(NTSC,SECAM,PAL,D-MAC 等) 予以編碼，
        兩者均屬「其他陰極射線管監視器CRT MONITOR 」或「
        其他非陰極射線管監視器LCD MONITOR 」。準此，原告
        訴訟理由稱系爭貨物無法以同軸電纜直接連接至影像攝
        影機或錄影機上之接收機，亦無法依照特殊標準（NTSC
        ,SECAM,PAL,D-MAC等）予以編碼，本不屬上開H.S.註解
        文義所及，主張不得歸列稅則號別第8528.59.10號，顯
        已斷章取義誤解H.S.註解及不諳海關進口稅則分類之規
        定。
      3.又查整段註解「監視器，係利用同軸電纜…此類可能用
        陰極射線管監視器或平面顯示器之型態，例如液晶，發
        光二極體，電漿等。」均係解釋影像監視器之特性功能
        ，原告理由(二)所稱：「…所指之對象實係一般市面上之
        陰極射線管電視(CRT TV)、液晶電視(LCD TV)及電漿電
        視(Plasma TV) ，而與專用或主要用於自動資料處理器
        之系爭貨物無涉。」顯然誤解H.S.註解之詮釋。
      4.又訴訟理由(一)2.所稱：「…少數已停產之舊型DVD 播放
        機亦僅可藉由系爭貨物播放『無聲之影像訊號』，根本
        無法播放任何來源之影音信號。」乙節，查具DVI 端子
        之DVD 播放機可藉由系爭貨物播放「無聲之影像訊號」
        ，即系爭貨物具接受影像信號之功能，依據海關進口稅
        則第84章章註5 （戊）、解釋準則及H.S.註解規定，即
        應按其特定功能( 處理視頻影像訊號) 歸列應屬之節，
        而排除於稅則第8471節自動資料處理顯示器之外，原申
        報稅則號別第8528.59.10號，核屬妥適，訴訟理由核無
        足採。
    (三)依「中華民國海關進口稅則（暨）輸出入貨品分類表合訂
      本」總說明二載明：「…稅則號別之認定，應依據海關進
      口稅則總則及解釋準則所載有關規定辦理…」（卷1 附件
      10）。次查另案相同貨物，財政部關稅總局稅則處對財政
      部基隆關稅局95年5 月8 日（95）基關字第25號進口稅則
      分類疑問及解答（卷1附 件11）核釋，宜歸列稅則號別第
      8528.21.90號（現行稅則號別第8528.59.10號）。據此，
      對具有DVI 輸入端子之LCD MONITOR ，可接受具有輸出端
      之數位影音設備，被告均核列稅則號別第8528.21.90號（
      現行稅則號別第8528.59.10號），並無原告所稱海關均核
      列稅則號別第8471.60.90號之情形，從而，本案自無財政
      部91年3 月8 日台財關第0910550152號令核示應報財政部
      核定之適用。復查財政部關稅總局93年10月6 日台總局稅
      字第0931017520號函（卷1 附件6 ）及94年11月3 日台總
      局稅字第0941023157號函（卷1 附件7 ），僅係該總局函
      復經濟部國際貿易局之函文，非屬行政程序法第159 條規
      定之行政規則，原告所稱「須依行政程序法規定以令發布
      」及「上開二書函自不得作為本件稅則改列暨要求原告補
      稅之依據」，顯有誤解，核無可採。
    (四)依最高行政法院93年度判字第1392號判例要旨，及行政程
      序法第6 條、關稅法第17、18條規定意旨，並無原告所稱
      「被告不獨要求原告應以8528.51.00號稅則號別申報，並
      應於完稅後始得通關…」之情事。次查本案原告未於進口
      報單詳實申報該增加之功能規格（DVI ），雖申報稅則號
      別第8528.59.10號，卻不服被告按原告申報稅則號別之核
      定，仍執前意（行政先例）認為應歸列稅則號別第8528.5
      1.00號，原告以違法的事實（行政先例）主張平等原則（
      撤銷原處分），顯已違反上述平等權之概念，自無受到信
      賴之保護。
    (五)查歐盟最高法院之判決係就個案標的監視器之判定，原告
      所稱縱或屬實，尚難比附適用，亦無法拘束我國海關之認
      定。又查他案○○○○股份有限公司進口與本案類同之貨
      品2 筆，不服貴院駁回之判決提起上訴，業經最高行政法
      院分別於97年8 月14日97年度裁字第3935號（卷1 附件14
      ）及98年2 月12日98年度裁字第303 號裁定書（卷1 附件
      15）裁定上訴駁回確定在案。另所稱臺灣與美、日共同控
      訴歐盟違反資訊科技協定(ITA) 一案，係政府與國際間之
      貿易談判，屬國家之政策，且該議題係就產品關稅減讓之
      討論，與本案貨品稅則之爭議無關。
    (六)本件系爭來貨具有DVI （數位視訊介面）輸入端子即可連
      接、顯示影像，此與是否具影像調諧器（TV Tuner）及能
      否支援高頻寬數位電視(HDTV)解析度無涉【蓋若具有電視
      調諧器，而具備廣播標準（NTSC, SECAM, PAL, D-MAC 等
      ）之混合視頻重製彩色影像，則屬彩色電視機之範疇】，
      又據歐盟執委會於2005年第2171號規章公告之有關彩色液
      晶監視器…附DVI 及音效輸出入裝置…可連接、顯示來自
      封閉迴路式電視系統、DVD 播放機或網路攝影機等之影音
      訊號，應歸列在稅則號別第8528.21.90號「其他影像監視
      器」項下（現行稅則號別第8528.59.10號），此有經濟部
      駐歐盟兼駐比利時代表處經濟組94年12月29日比貿字第09
      400007330 號函（卷1 附件12）附卷可稽，上開分類決議
      對彩色液晶監視器附DVI 端子及音效輸出入裝置者，應歸
      列在稅則號別第8528.21.90號「其他影像監視器」項下，
      闡述甚明。再者原告所稱澳洲、紐西蘭等國將系爭貨物認
      定係屬稅則第8471號，而免課徵進口稅，惟因各國關稅政
      策不同，所課稅率亦有不同，原告所稱縱或屬實，尚難比
      附援引，亦無法拘束我國海關之認定。復查經濟部工業局
      工電字第09500731300 號函說明二所稱：「…具有DVI 介
      面之電腦顯示器依其功能用途仍屬電腦顯示器，本局建議
      歸列於8471.60 號列…。」係對產品功能之解釋及建議；
      另財政部92年11月18日台財稅字第0920455616號令所載：
      「廠商產製或進口之彩色顯示器，本體不具有電視調諧器
       (TV Tuner) 裝置，…因無法直接接收電視視頻訊號及播
      放電視節目，核非屬貨物稅條例第11條第1 項第2 款規定
      之彩色電視機，不課徵貨物稅。…」係對於貨物稅徵免之
      闡釋，原告所稱被告認定與經濟部工業局目前所持見解以
      及財政部先前之函令意旨相左，顯有誤解。再查海關為進
      口貨物之稅則核定及關稅徵收主管機關，輸出入貨品分類
      號列主管機關為經濟部國際貿易局，經濟部標準檢驗局則
      為輸入貨品檢驗之主管機關，此則本於權限範圍內所為之
      依法行政原則，並無違反行政程序法第19條第1 項之規定
      。另依海關配合進出口貿易管理作業規定四(四)規定：「各
      主管機關所列CCC 號列，如與海關所核列不一致時，以海
      關就實到貨物所核列者為準。…」（卷1 附件13）。原告
      主張系案貨物應依經濟部工業局解釋函及經濟部標準局認
      同之商品分類號列核定稅則，乃不諳行政一體之原則及稅
      則分類規定所致，核無可採。又原告於94年11月至95年4
      月間及96年4 月至97年2 月間進口相同貨物分別為15批及
      52批，不服被告核列稅則號別第8528.21.90號提起行政訴
      訟，案經貴院分別以96年度訴字第2458號及97年度訴字第
      3108號判決原告之訴駁回在案，併此敘明。
    (七)綜上論述，復查決定及訴願決定並無違誤，為此求為判決
      駁回原告之訴。
五、歸納兩造上述之主張，可知本件之主要爭執在於，系爭貨物
    究應歸列稅則號別第8528.59.10號，抑或應歸列稅則號別第
    8528.51.00號？茲析述如下：
    (一)按海關進口稅則第8528節為「監視器及投影機，未裝有電
      視接收器具；電視接收器具，不論是否裝有無線電廣播接
      收機或音、影錄或放器具者」，該節下稅則號別第8528.5
      1.00號，其貨名為「專用或主要用於第8471節『自動資料
      處理系統』之其他監視器」，稅率FREE（免稅）；稅則第
      8528.59.10號，其貨名為「其他彩色非陰極射線管監視器
      」，稅率10% 。
    (二)次按「本稅則各號別品目之劃分，除依據本稅則類、章及
      其註，各號別之貨名及解釋準則之規定外，並得參據關稅
      合作理事會編纂之『國際商品統一分類制度（H.S.）註解
      』及其他有關文件辦理。」、「類、章及分章之標題，僅
      為便於查考而設；其分類之核定，應依照各稅則號別所列
      之名稱及有關類或章註為之，此等稅則號別或註內未另行
      規定者，依照後列各準則規定辦理。」分別為海關進口稅
      則總則一及海關進口稅則解釋準則一所明定。而依據H.S.
      註解97年中文版第1281頁關於（A ）專用或主要用於第84
      .71 節屬自動資料處理系統監視器之詮釋(1)，該類監視器
      與其他類型監視器之區別，在於該類監視器「僅能」接收
      自動資料處理機中央處理單元所傳送之信號，無法由符合
      廣播標準（NTSC, SECAM, PAL, D-MAC 等）之混合視頻重
      製彩色影像，並且不具音頻電路。另參據海關進口稅則及
      輸出入貨品分類表合訂本第84章章註五(戊)：「機器內裝有
      自動資料處理機或與自動資料處理機結合者，其能達成除
      資料處理外之某特定功能者，應按其特定功能歸列應屬之
      節，如無適當之節可歸列者，則歸入剩餘節。」故系爭貨
      物如在接收自動資料處理機中央處理單元所傳送之信號外
      ，尚可接受其他信號，即非屬專用或主要用於第84.71 節
      屬自動資料處理系統之監視器，依上開規定、註解及詮釋
      之說明，自不應歸列稅則號別第8528.51.00號，而應按其
      特定功能歸列應屬之節，或歸列剩餘之節。
    (三)查系爭貨物具有DVI 輸入端子乙節，為原告所不爭執，系
      爭貨物既具有DVI 輸入端子，即可外接DVD 播放器而接受
      、顯示來自DVD 播放器等之數位影像訊號，此由原告99年
      5 月28日陳報狀所載「至於系爭貨物與『非自動資料處理
      機』連接後，僅有『無聲之影像訊號』……」等語即明（
      見本院卷第208 頁），且為原告於另案（本院99年度訴字
      第678 號）所不爭執之事實，是系爭貨物因具有DVI 輸入
      端子，除得接受自動資料處理機中央單元傳送之信號外，
      更可接受來自DVD 播放器等之數位影像訊號，顯已溢出稅
      則號別第8528.51.00號「專用或主要用於第8471節『自動
      資料處理系統』之其他監視器」所強調該監視器「僅能」
      接收自動資料處理機中央處理單元傳送信號之範圍。又依
      據財政部關稅總局93年10月6 日台財稅字第0931017520號
      函釋：「本案貨品依所檢附資料，『液晶（電漿）顯示器
      』若僅能接受自動資料處理機中央處理單元所傳送之信號
      者，宜歸列稅則號別第8471.60.90號；若可接受影像信號
      而未具影像調諧器者，宜歸列稅則號別第8528.21.90號（
      按即現行稅則號別第8528.59.10號）……」、94年11 月3
      日台總局稅字第09 41023157 號函釋：「本案貨品具有DV
      I （數位視訊介面) 輸入端子，可支援高頻寬數位電視（
      HDTV）解析度，為數位式高畫質多媒體顯示器，宜歸列稅
      則號別第8528.21.90號（按即現行稅則號別第8528.59.10
      號）。」準此，被告以系爭貨物除裝配資料處理系統特有
      之連接器D-sub 可供自動資料處理機使用外，另具DVI 介
      面可接受數位影像訊號，達到多媒體顯示器之特定功能，
      已不符H.S.註解第8528節中關於「專用或主要用於第84.7
      1 節屬自動資料處理系統之監視器」之詮釋(1)點：「此種
      監視器僅能接受自動資料處理機中央處理單元所傳送之信
      號」之規定，無稅則第8528.51.00號「專用或主要用於第
      84.71 節自動資料處理系統之其他監視器」之適用，而按
      其特定功能（處理視頻影像訊號），歸列稅則第8528.59.
      10號「其他彩色非陰極射線管監視器」，應屬妥適。
    (四)第依海關進口稅則輸出入貨品分類表合訂本第84章章註五
      (甲)：「第84.71 節所稱『自動資料處理機』係指機器須具
      ：(1)儲存處理之程式並至少能儲存執行程式所需之直接資
      料；(2)依使用者需要而自由設計程式；(3)依使用者規定作
      數學演算；(4)無人干預情況下，能在執行處理過程中，經
      由邏輯判斷藉執行處理過程，以修改執行工作。」足知，
      稅則第84.71 節之自動資料處理機顯示單元強調「僅能接
      收自動資料處理機中央處理單元所傳送之信號」，其所指
      由中央處理單元傳送之信號所源自之自動資料處理機，則
      應具備章註五(甲)所揭示之上開4 項要件。查本件系爭貨物
      因具有DVI ( 數位視訊介面) 輸入端子，可接受來自DVD
      播放器之數位影像訊號，業經認定如前，而DVD 播放器內
      雖內建CPU ，但並不能依使用者需要而自由設計程式，亦
      無法依使用者規定作數學演算，與上述章註五(甲)所定(2)、
      (4)之要件即有不符，核非屬第84.71 節所稱「自動資料處
      理機」，從而，系爭貨物因具DVI 輸入端子，可接受來自
      自動資料處理機中央處理單元以外之其他信號，並非僅能
      接受自動資料處理機中央處理單元所傳送之信號，應屬無
      疑，原告稱系爭貨物符合稅則號別第8528.51.00號所稱「
      專用或主要用於第8471節『自動資料處理系統』之其他監
      視器」云云，即非可採。
    (五)又原告雖以系爭貨物無法以同軸電纜直接連接至影像攝影
      機或錄影機上，亦不具備涵蓋（分離）R 、G 及B 信號之
      解碼裝置為由，主張被告歸列稅則號別第8528.59.10號「
      其他彩色非陰極射線管監視器」有誤云云。惟查，H.S.註
      解97年中文版對稅則第8528節分類詮釋關於（B ）「非屬
      專用或主要用於第8471節屬自動資料處理系統之監視器」
      之定義為「本組包括之監視器，係利用同軸電纜直接連接
      至影像攝影機或錄影機上之接受器，故不需要所有射頻電
      路。此類監視器係用於電視公司或閉路電視( 機場、火車
      站、煉鋼廠、醫院等) 。此類器具基本上係由能產生光點
      並與信號源同步顯示影像於螢幕上之裝置所組成。該類器
      具裝有一具或更多影像放大器，俾變換光點亮度。除此之
      外，該類器具能夠將紅（R ）綠（G ）藍（B ）個別輸入
      或能夠依照特殊標準(NTSC,SEC AM,PAL,D-MAC等) 予以編
      碼。為接收編碼之訊號，監視器必須具備涵蓋（分離）R
      、G 及B 信號之解碼裝置。影像重組最常用之方式為陰極
      射線管，以供直接影像，或一具投射機包含多達三具投影
      陰極射線管以供影像：然而，其他監視器利用不同之方式
      （例如液晶螢幕，光線在油膜之折射）亦能達成同樣目的
      。此類可能用陰極射線管監視器或平面顯示器之型態，例
      如液晶，發光二極體，電漿。」核其中所述利用同軸電纜
      線直接連接至攝影機或錄影機上之接收機之方式，係屬「
      彩色閉路電視系統」之範疇。又監視器無論是否能夠將紅
     （R）綠（G）藍(B) 個別輸入，並具備涵蓋（分離）R 、G
      及B 信號之解碼裝置或再加上能夠依照特殊標準(NTSC, S
      ECAM,PAL,D-MAC等) 予以編碼，均屬「其他陰極射線管監
      視器CRT MONITOR 」或「其他非陰極射線管監視器LCD MO
      NITOR 」，而CRT MONITOR 或LCD MONITOR 均必須具備能
      夠將（R ）綠（G ）藍(B) 個別輸入，及涵蓋（分離）R
      、G 及B 信號之解碼裝置，方能顯示影像，故原告所執上
      開理由，並不影響系爭貨物歸列稅則第8528.59.10號之
      認定。再者，所謂DVI 端子，有24支腳位，從正面看其母
      座介面，其腳位除包含DVI 標準所規定的數位訊號腳位（
      PI N 1、2 、4 、5 、9 、10、12、13、17、18、20、21
      ）之外，也可包含傳統類比訊號R 、G 、B 的腳位（PIN
      C1、C2、C3），其設計技術已具備能夠將紅(R) 綠(G) 藍
      (B) 個別輸入或能夠依照特殊標準（NTSC,SECAM,PAL,D-M
      AC等) 予以編碼，及具備涵蓋（分離）R 、G 及B 信號之
      解碼裝置，因此加裝DVI 接頭之液晶顯示器，被採用為影
      像監視器，自無須利用同軸電纜連接，更不必具備RF端字
      及傳統之R 、G 、B 連接端子。而系爭貨物具DVI 端子，
      既為原告所不爭執之事實，故系爭來貨其設計技術已符合
      前述紅（R ）綠（G ）藍（B ）個別輸入之方式，不僅能
      接受自動資料處理機中央處理單元所傳送之信號，亦具接
      受影像信號之功能，依上開規定，即應按其特定功能（處
      理視頻影像訊號），歸列稅則第8528.59.10號。原告徒以
      系爭貨物未內建同軸電纜，亦未利用同軸電纜直接連接至
      影像攝影機或錄影機上之接收機，主張被告歸列稅則號別
      第8528.59.10號「其他彩色非陰極射線管監視器」有誤，
      核無足採。
    (六)末查，液晶顯示器具有DVI 端子，可接受影像信號者，宜
      歸列稅則號別第8528.21.90號（即現行稅則號別第8528.5
      9.10號），早經財政部關稅總局93年10月6 日台財稅字第
      0931017520號、94年11月3 日台總局稅字第0941023157號
      函釋示在案，且無不當，已如前述，難認有原告所指「被
      告向來皆依舊稅則號別8471.60.90（按即現行稅則號別第
      8528.51.00）核稅」之行政先例存在，亦無原告所引附件
      11即財政部91年3 月8 日台財關字第0910550152號函釋之
      適用。又前揭財政部關稅總局93年10月6 日台財稅字第09
      31 017520 號函、94年11月3 日台總局稅字第0941023157
      號函僅係該局函復經濟部國際貿易局之函文，非屬行政程
      序法第159 條規定之行政規則，原告以該2 函未依行政程
      序法第160 條第2 項規定以命令發布，不得作為本件稅則
      判定之依據，被告以之歸列系爭貨物稅則號別並據以課稅
      ，違反租稅法定主義云云，顯有誤解，洵非可採。再本件
      原告就系爭貨物原即申報稅則號別第8528.59.10號「其他
      彩色非陰極射線管監視器」，此有系爭物之進口報單在卷
      可參，被告以系爭貨物具有DVI （數位視訊介面）輸入端
      子，可接受影像信號，按原告申報進口稅則予以徵稅驗放
      後，原告始引用本院96年度訴字第504 號判決（按該判決
      業經最高行政法院以98年度判字第1174號判決廢棄在案）
      之結論，主張原申報稅則號別錯誤而致溢繳稅款（見復查
      申請書），核無信賴保護原則之適用。此外，原告所提歐
      盟最高法院之判決並無拘束本院之效力；原告稱臺灣與美
      、日共同控訴歐盟違反資訊科技協定(ITA) 乙案，則係政
      府與國際間之貿易談判，屬國家之政策，且該議題係就產
      品關稅減讓之討論，與本案貨品稅則之認定無關；系爭貨
      物因具DVI 端子，可接受、顯示來自DVD 播放器等之數位
      影像訊號，已將接受信號之來源拓展，而非僅能接收自動
      資料處理機中央處理單元所傳送之信號，無法歸列稅則號
      別第8528.51.00號，應屬稅則號別第8528.59.10號，業已
      詳述如前，原告聲請勘驗並鑑定系爭貨物，亦無必要。至
      兩造其餘主張及陳述，於判決結果不生影響，爰不一一論
      列，均併此敘明。
六、綜上所述，被告就系爭貨物按原告原申報稅則號別第8528.5
    9.10號，稅率10% ，予以核定完稅，並無不合，亦無原告所
    指溢繳稅款之情事，原告申請退還稅款，難認有據，復查決
    定及訴願決定於法並無違誤，原告徒執前詞，訴請判決如其
    聲明所示，為無理由，應予駁回。
中    華    民    國    99    年     7    月   30     日
                  臺北高等行政法院第五庭
                                      法  官  程  怡  怡
上為正本係照原本作成。
本件以訴訟事件所涉及之法律見解具有原則性者為限，始得於本
判決送達後20日內向本院提出上訴狀並表明上訴理由，如已於本
判決宣示後送達前提起上訴者，應於判決送達後20日內補具上訴
理由（均按他造人數附繕本），且經最高行政法院許可後方得上
訴。
中    華    民    國    99    年     8    月    2     日
                                      書記官  張  正  清

司法院資訊處製作；財團法人民間司法改革基金會備份。
